臺灣高等法院花蓮分院刑事裁定　　　　　100年度抗字第107號
抗　告　人
即 受刑 人　林憲國
選任辯護人　鄭敦宇律師
上列抗告人即受刑人因聲請撤銷緩刑案件，不服臺灣花蓮地方法
院中華民國100年11月25日100年度撤緩字第59號裁定，提起抗告
，本院裁定如下：
    主  文
原裁定撤銷，發回臺灣花蓮地方法院。
    理  由
一、抗告意旨略以：
（一）原審法院民國100年8月24日100年度撤緩字第59號刑事裁
      定（下稱100年8月24日裁定）略以受刑人林憲國因犯竊盜
      案件，經本院於民國100年5月18日，以100年度上易字第
      33 號判決判處有期徒刑1年，緩刑2年，並應於判決確定
      後1年內向檢察官指定之公益團體、地方自治團體或社區
      提供50小時之義務勞務，緩刑期間付保護管束確定在案。
      嗣受刑人經合法傳喚、拘提，均拒不到場履行義務勞務，
      無從執行保護管束，已合於保安處分執行法第74條之3規
      定，並符合刑法第75條之1第1項第4款所定撤銷緩刑宣告
      之原因，而依刑事訴訟法第476條規定撤銷緩刑宣告。抗
      告人不服，於100年11月25日提出抗告；原審法院審理結
      果，認原裁定寄存送達合法，抗告人所提抗告業已逾期，
      而於100年11月25日裁定駁回抗告（下稱原裁定）。抗告
      人猶難甘服，再向本院提出抗告。
（二）100年8月24日之裁定未合法送達，本件抗告尚未逾期：
    1.100年8月24日裁定係於100年9月1日經郵局寄至花蓮縣吉
      安鄉○○村○○○街160號，因未獲晤本人、同居人或受僱
      人，旋於同日寄存於光華派出所，以為送達，可見該裁定
      係採寄存送達。惟南海3街之地址，非抗告人之住居所，
      自卷內資料可明確得知，猶以寄存方式而為送達，未採其
      他方式為送達，難謂合法送達。
    2.郵務人員於100年7月12日送達執行傳票於南海3街時，未
      獲會晤本人亦無受領文書之同居人或受僱人，而將該文書
      寄存送達於花蓮縣警察局吉安分局光華派出所，以為送達
      （見臺灣花蓮地方法院檢察署100年度執保字第71號卷第
      19頁）。嗣抗告人於應到期日即100年7月25日並未報到。
      檢察官遂以抗告人傳喚不到為由執行拘提，惟其被拘人之
      住居所均載為花蓮縣花蓮市○○路360號，而非上開100年
      度上易字第33號判決當事人欄位所載之南海3街地址。檢
      察官再於100年7月27日核發拘票，將被拘人之住居所變更
      為南海3街，並函請吉安分局執行拘提結果，該分局及執
      行員警復以：「經本分局派員多次前往被拘人林憲國，位
      於花蓮縣吉安鄉○○○街160號處所執行拘提未獲。」「
      該址現無人住居，致未拘提到案」等語（同上卷第27-32
      頁）。可見抗告人確實未居住於南海3街，至為明確。詎
      100年8月24日裁定仍以南海3街為抗告人之住居所，以寄
      存方式為送達。
    3.實則，抗告人及雙親舉家搬離花蓮，前往新竹工作，有抗
      告人及其母（林阿粉）受僱於唯勝工程行之在職證明書可
      證（見原審法院100年度撤緩字第59號卷第29、30頁）。
      依照經驗法則，因工作因素而遷離住居所，主觀上當有久
      住於工作處所之一定地域之意思，且客觀上抗告人確實長
      久住居於新竹，迄遭逮捕時已住居新竹長達4月餘，應以
      新竹為其住所。此外，抗告人係舉家搬至新竹縣竹北市○
      ○○街406巷20號，並非僅一人搬遷至聯興3街，父親身體
      較差，無法上工時，則一人終日留於聯興3街，益證抗告
      人有永久住居之意思。
    4.原裁定（即100年11月25日裁定）縱然質疑抗告人久住於
      聯興3街之主觀意思，然客觀上抗告人未住居於南海3街處
      所，無從將南海3街認為係抗告人之住所。蓋抗告人既已
      長達4月未住居於南海3街處所，另參吉安分局執行拘提結
      果，依其職權認定「該址現無人住居，致未拘提到案」屬
      實，已不合於住所之客觀要件。故100年8月24日裁定以南
      海3街認為是抗告人之住居所，於100年9月1日將原裁定正
      本寄存送達於光華派出所，而非以其他方式送達，自不生
      合法送達之效力。
（三）另100年8月24日就撤銷緩刑之裁定未給予抗告人陳述意見
      之機會，亦未實質認定撤銷緩刑要件，均有違誤，爰請求
      撤銷原裁定或發回原審另為適當裁定等語。
二、按刑事文書之送達，依刑事訴訟法第62條固可準用民事訴訟
    法關於寄存送達之規定，惟民事訴訟法第138條所規定之寄
    存送達，限於不能依同法第136條、第137條規定行送達者，
    始得為之。設其送達之處所，雖原為應受送達人之住居所、
    事務所或營業所而實際上已變更者，該原住居所、事務所或
    營業所，即非應為送達之處所，自不得於該原處所為寄存送
    達（64年台抗字第481號判例意旨參照）。又被告住、居所
    、事務所及所在地不明者，得為公示送達，刑事訴訟法第
    59條亦訂有明文。另依民法第20條之規定，就住所地之認定
    ，僅需主觀上有久住一定區域之意思，客觀上有住於一定地
    域之事實，從而不以登記為要件。且戶籍法為戶籍登記之行
    政管理規定，而戶籍地址乃係依戶籍法所為登記事項，尚非
    認定住所地之唯一標準（93年台抗字第393號裁定意旨參照
    ）。申言之，若被告實際居住於戶籍地，僅因一時外出，致
    送達人不獲會晤，又不能付與有辨別事理能力之同居人或受
    僱人者，始得為寄存送達；如被告實際並未居住於戶籍地，
    且其所在地不明，又不能以其他方法送達者，尚有公示送達
    制度可茲適用，足使訴訟當事人或關係人，知悉法院或檢察
    官所為之決定。
三、原裁定以100年8月24日裁定之寄存送達既屬合法，依此計算
    ，該次送達應於100年9月12日即已生效，抗告期間自翌日（
    13日）起算，加計依刑事訴訟法第66條規定應扣除之在途期
    間（3日）而連接計算結果，應已於100年9月20日屆滿；然
    抗告人遲至100年11月15日21時，始遞狀提起抗告，自已逾
    期，其抗告顯不合法律上之程式，且依其情形不可補正，而
    以裁定駁回被告上訴等語，固非無見。
四、惟依卷附法務部戶役政連結作業系統查詢結果（見100年度
    撤緩字第59號卷第12頁），南海3街160號雖為抗告人之戶籍
    所在地；然戶籍地址係依戶籍法所為之登記事項，並非認定
    住所地之唯一標準。且檢察官於100年7月27日核發拘票，將
    抗告人之住居所變更為南海3街，並函請吉安分局執行拘提
    結果，該分局及執行員警係復以：「經本分局派員多次前往
    被拘人林憲國，位於花蓮縣吉安鄉○○○街160號處所執行
    拘提未獲。」「該址現無人住居，致未拘提到案」等語。又
    抗告人及其母自100年7月4日即受僱於唯勝工程行，亦有抗
    告人所提100年11月14日伊及其母之在職證明書可證（見原
    審卷第29、30頁）。足認抗告人當時並未居住於南海3街160
    號，已甚明確。而原審法院100年8月24日撤銷緩刑之裁定，
    仍送達抗告人未實際居住之南海3街160號，於未獲晤本人、
    同居人或受僱人後，旋於同日寄存於光華派出所，揆諸上開
    說明，自不生合法送達之效力。
五、綜上所述，原裁定就100年8月24日之裁定是否為合法送達之
    認定，既有前開可議之處，抗告意旨執此指摘原裁定不當，
    即非全然無據，又其事涉原審法院之送達程序，應由本院將
    原裁定撤銷發回原審法院，詳為調查，再為適法之處理。
六、依刑事訴訟法第413條，裁定如主文。
中    華    民    國   100    年    12    月    30    日
                  刑事庭審判長法  官  謝志揚
                              法  官  張健河
                              法  官  林慶煙
以上正本證明與原本無異。
本件不得再抗告。
中    華    民    國   100    年    12    月    30    日
                              書記官  林明智